【裁判字號】    90,易,2153
【裁判日期】    901114
【裁判案由】    贓物
【裁判全文】
臺灣臺南地方法院刑事判決                          九十年度易字第二一五三號
    公  訴  人  臺灣臺南地方法院檢察署檢察官
    被      告  戊○○
                丙○○
                乙○○
右列被告因贓物案件，經檢察官提起公訴（九十年度偵字第八○三三號），本院判決
如左：
    主  文
戊○○收受贓物，處拘役伍拾日，如易科罰金，以參佰元折算壹日。
丙○○、乙○○均無罪。
    事  實
一、戊○○係丁○○（偵查中移送本院併另案審理）之兄，緣丁○○於民國九十年四
    月二十六日晚上十時許，在台南縣佳里鎮○○路四五三之一號「楓檳榔攤」，竊
    得甲○○所有之行動電話三支（序號分別為000000000000000號
    、000000000000000號、0000000000000000號
    ），戊○○於九十年四月二十七日，在台南縣佳里鎮○○路四二六號住處，明知
    丁○○所交付上揭序號000000000000000號、序號000000
    000000000號二支行動電話係屬來歷不明之贓物，仍予收受，並供己使
    用。
二、案經臺南縣警察局佳里分局報請臺灣臺南地方法院檢察署檢察官偵查起訴。
    理  由
一、訊據被告儀偉矢口否認右揭收受贓物之犯行，辯稱：伊弟弟即另案被告丁○○向
    伊說該行動電話是掃地撿到的，因另案被告丁○○是伊弟弟的關係，所以沒有懷
    疑該行動電話是偷竊來的等語。經查：序號000000000000000號
    、序號000000000000000號二支行動電話，係被害人甲○○所有
    ，於九十年四月二十六日晚上十時許，為另案被告丁○○竊走等情，迭據另案被
    告丁○○於警訊及檢察官偵查中供承不諱（見卷附臺南縣警察局佳里分局九十年
    六月十五日偵訊筆錄、臺灣臺南地方法院檢察署九十年八月八日訊問筆錄），核
    與被害人甲○○於警訊時指述失竊情節相符（見卷附臺南縣警察局佳里分局九十
    年四月二十八日偵訊筆錄），復有贓物認領保管單一紙附卷可稽，是上開二支行
    動電話，係屬贓物無訛。次查，被告戊○○雖辯稱：不知上開二支行動電話係贓
    物，然其自警訊、檢察官偵查及本院審理時均陳稱：另案被告丁○○告訴伊上揭
    二支行動電話係掃地時撿到的等語（見卷附臺南縣警察局佳里分局九十年六月十
    五日偵訊筆錄、臺灣臺南地方法院檢察署九十年八月八日訊問筆錄、本院九十年
    十月三十一日審判筆錄），雖另案被告丁○○於警訊及察官偵查中亦均稱：被告
    戊○○詢問其該行動電話之來源時，曾告知被告戊○○上開二支行動電話係撿來
    的，而未告知係偷來的等語（同上引警訊、偵查筆錄），然按侵占遺失物，刑法
    第三百三十七條定有處罰之規定，被告戊○○雖不知上揭二支行動電話係另案被
    告丁○○竊取而來，然其主觀上認上開二支行動電話係其弟丁○○撿拾而來，足
    徵被告戊○○就該二支行動電話，已有贓物之認識，其明知上開行動電話係屬贓
    物，仍予收受，縱另案被告丁○○未明確告知該二支行動電話係偷竊而來，仍無
    卸其刑責。綜上所述，參互印證，被告戊○○所辯無贓物認識云云，不足採信，
    本件事證已甚明確，被告戊○○犯行洵堪認定。
二、核被告戊○○收受贓物，所為係犯刑法第三百四十九條第一項之罪。爰審酌被告
    犯罪之動機、目的、手段、所生危害、犯罪後態度等一切情狀，量處如主文所示
    之刑，併諭知易科罰金之折算標準，以資懲儆。
三、
（一）公訴意旨另以：被告丙○○係另案被告丁○○之母，被告乙○○係另案被告丁○○之姊夫，緣另案被告丁○○於九十年四月二十六日晚上十時許，在台南縣
      佳里鎮○○路四五三之一號「楓檳榔攤」，竊得被害人甲○○所有之行動電話
      三支（序號分別為000000000000000號、000000000
      000000號、0000000000000000號），被告丙○○、乙○○分別於九十年五月中旬某日、同年月底某日，均在台南縣佳里鎮○○路四
      二六號住處，明知另案被告丁○○所交付序號00000000000000
      0號、序號000000000000000號行動電話各一支，係屬來歷不
      明之贓物，仍各予收受，並供己使用，因認被告丙○○、乙○○均涉犯刑法第
      三百四十九條第一項之收受贓物罪嫌語。
（二）按犯罪事實應依證據認定之，無證據不得推定其犯罪事實；又不能證明被告犯
      罪者，即應諭知無罪之判決，刑事訴訟法第一百五十四條、第三百零一條第一
      項分別定有明文。
（三）本件公訴人認被告丙○○、乙○○分別涉有收受贓物罪嫌，無非以被告丙○○
      係另案被告丁○○之母，被告乙○○係另案被告丁○○之姊夫，與另案被告丁○○關係均屬密切，且二人均知另案被告丁○○係在市場幫被告丙○○賣菜，
      除被告丙○○給予之零用錢外，並無其他收入，而另案被告丁○○卻有多支行
      動電話，是另案被告丁○○所持有之行動電話來源自屬可疑，惟被告丙○○、
      乙○○均未質疑丁○○所交付之行動電話來源，而仍予收受後使用，是被告丙○○、乙○○自知丁○○所交付之行動電話係屬贓物等語，資為依據。
（四）訊據被告丙○○、乙○○均堅決否認有右揭收受贓物之犯行，被告丙○○辯稱
      ：伊不知道另案被告丁○○所交付的行動電話是偷竊而來，因為另案被告丁○○本來就有很多支行動電話，所以伊沒有懷疑上開行動電話是贓物等語；被告
      弘世宏辯稱：伊是以自己的行動電話與另案被告丁○○交換手機使用，另案被
      告丁○○之前就有很多支行動電話，伊不知該行動電話是贓物等語。
（五）按刑法贓物罪為故意犯，行為人對於贓物須有認識，且以實施贓物罪所定構成
      要件之行為時，即已有認識為必要，而收受贓物，係指明知為他人犯財產上之
      罪，所取得之財物，而收受持有者而言。經查：據另案被告丁○○於警訊及檢
      察官偵查中所述：其雖將上揭行動電話交予被告乙○○使用，但被告乙○○不
      知上揭行動電話是贓物等語（見卷附臺南縣警察局佳里分局九十年六月十五日
      偵訊筆錄、臺灣臺南地方法院檢察署九十年八月八日訊問筆錄），足見被告確
      未將該行動電話係偷竊而來之情事告知被告乙○○。又被告丁○○平日雖幫其
      母親即被告丙○○賣菜，除被告丙○○給予之零用錢外，並無其他收入，然一
      般行動電話其價非鉅，被告丙○○、乙○○各為另案被告丁○○之母親、姐夫
      ，彼此關係密切，雖均未質疑另案被告丁○○所交付之行動電話來源，固有可
      議，然事實之認定，應憑證據，如未能發現相當證據，或證據不足以證明，自
      不能以推測或擬制之方法，為裁判基礎，最高法院四十年台上字第八六號判例
      可資參照，被告丙○○、乙○○對於另案被告丁○○所交付之行動電話雖未質
      問其來源，亦不能以其等未為上開行為即推定其等知悉上揭行動電話係贓物，
      而遽以收受贓物罪相繩。又另案被告丁○○平日收入有限，突擁有多支行動電
      話，來歷自屬可疑，但認定犯罪事實所憑之證據，其為訴訟上之證明，須於通
      常一般人均不致有所懷疑，而得確信其為真實之程度者，始得據為有罪之認定
      ，倘其證明尚未達此一程度，而有合理之懷疑存在時，自應為無罪之認定，被
      告丙○○、乙○○是否知悉另案被告丁○○所交付之行動電話係贓物，既非無
      疑，揆諸上引說明，自難據以其等未質問該行動電話之來源即推論被告二人有
      收受贓物之故意。綜上所述，被告丙○○、乙○○所辯，尚非顯違常情，本院
      依調查所得證據尚不足以證明被告丙○○、乙○○確有公訴人所指之收受贓物
      犯行，此外復查無其他積極證據足資證明被告二人有上述犯行，揆諸首開說明
      ，犯罪尚屬不能證明，應為其等無罪之諭知。
據上論斷，應依刑事訴訟法第二百九十九條第一項前段、第三百零一條第一項，刑法
第三百四十九條第一項、第四十一條第一項前段，罰金罰鍰提高標準條例第一條前段
、第二條，判決如主文。
中    華    民    國      九十      年      十一        月      十四    日
                              臺灣臺南地方法院刑事第三庭
                                  法官   謝瑞龍
右正本證明與原本無異。
如不服本判決應於送達後十日內向本院提出上訴狀。
                                  書記官 黃國晉
中    華    民    國      九十      年      十一        月      十四    日
附錄本案論罪科刑法條全文：
刑法第三百四十九條第一項：收受贓物者，處三年以下有期徒刑、拘役或五百元以下
                          罰金。


司法院資訊處製作；財團法人民間司法改革基金會備份。
